【裁判字號】    89,上訴,952
【裁判日期】    890926
【裁判案由】    公共危險
【裁判全文】
臺灣高等法院臺南分院刑事判決              八十九年度上訴字第九五二號    Ｇ
      上  訴  人
      即  被  告  甲  ○  ○
      選任辯護人  鄭  和  傑  律師
右上訴人因公共危險案件，不服臺灣臺南地方法院八十九年度訴字第六五五號中華民
國八十九年六月二十九日第一審判決（起訴案號：臺灣臺南地方法院檢察署八十九年
度偵字第四九二八號），提起上訴，本院判決如左：
      主      文
上訴駁回。
      事      實
一、甲○○於民國八十九年四月十五日因與其妹陳麗如爭吵，遭其父母責罵，而心生
    不滿，竟意圖放火燒燬當時供其與父母共同居住使用，向他人承租而來位於台南
    縣永康市○○街一八五巷十七號之住宅，乃於同日下午二十時十五分許，乘僅其
    一人在家之際，將機車機油潑灑於其父陳振利房內之彈簧床上，再以打火機點燃
    放火，幸經鄰居發現報警，於燒燬該房間內之彈簧床及棉被等物時即經及時撲滅
    而不遂。嗣經警循線查獲，並扣得甲○○所有供本件犯罪所用之打火機一個。
二、案經臺南縣警察局永康分局報請臺灣臺南地方法院檢察署檢察官偵查起訴。
      理      由
一、訊據上訴人即被告甲○○矢口否認有放火行為，辯稱：是喝醉酒抽香煙房子才會
    燒起，不知道為何會到伊父親房間云云。經查：
  (一)被告甲○○將機車用機油潑灑於其父房內之床上，以打火機點燃放火，燒燬房內
    彈簧床及棉被，伊放火後並未參與救火等情，業據其於警訊中供承不諱。又被告
    於偵查中雖辯稱不記得是否有用機油，但仍坦承以打火機點燃其父房內棉被引火
    等情，均未曾提及抽香煙之事，況且被告為何抽香煙還要跑到伊父親的房間，不
    去自已房間或客廳抽香煙？又若僅單純抽香煙，房內之棉被亦不會因此起火？足
    徵被告於原審及本院審理中辯稱是抽香煙引起火災乙節，顯係卸責之詞，不足採
    信。
  (二)被告甲○○辯稱不是要燒房子云云，然證人夏傳友結證稱：我住的房子離被告住
    的地方有一公尺，最近是廚房，我們的房子是背對背，被告房子是第四戶，左右
    都還有房子，八十九年四月十五日那天我有看見房子火燒，被告可能是要引火自
    殺，火苗都在房內燒，火勢最大時火苗已燒到窗邊，點火時我沒有看見，只看見
    有人在那裡，我沒有進去看等語。因而被告在前開住宅房內以前揭方式放火，火
    起後復任其燃燒而未設法撲滅，顯有燒燬該住宅之犯意無疑。
  (三)此外，並有現場照片四幀附卷及打火機一個可資佐證，而證人已證述火已燒到窗
    邊，依現場照片所示房間內之牆壁亦已燒黑，可見確已延燒及房屋本身，該屋又
    與左右鄰屋相接，職是，該火勢若任其延燒可燒及其他房屋足生公共危險，當屬
    無誤。
  (四)雖被告甲○○辯稱其於八十五年、八十六年間曾有精神疾病在奇美醫院就醫，請
    求函調奇美醫院之病歷表云云，惟經本院函調奇美醫院病歷表結果，被告甲○○
    於八十五年、八十六年間並無精神科之就醫記錄，並有奇美醫院八十九年八月二
    十二日函足稽，又被告甲○○於本院調查、審理中對於本院之訊問所為之答話核
    與一般人之答話無異，精神狀態亦與常人相同，看不出有何異樣，因而本院認無
    送請鑑定其精神狀態之必要。又被告甲○○雖再請求將本案燃燒餘燼請請刑事局
    或消防局鑑定是否有機車機油助燃之情形，惟本件被告甲○○已於警訊中坦承係
    以機車機油點燃棉被，事證已甚為明確已如上述，本院亦認已無再送鑑定之必要
    ，況燃燒餘燼亦經清除丟棄滅失，亦無可供鑑定之物。
  (五)綜上所述，被告甲○○所辯純係避重就輕，推諉卸責之詞，洵不足採，本件事證
    已臻明確，被告犯行堪以認定，應依法論科。
二、核被告甲○○所為，係犯刑法第一百七十三條第三項、第一項之放火燒燬現供人
    使用之住宅未遂罪，被告已著手於上開犯罪行為之實行而不遂，為未遂犯，依刑
    法第二十六條規定按既遂犯之刑度減輕之。原審援引刑事訴訟法第二百九十九條
    第一項前段，刑法第一百七十三條第三項、第一項、第二十六條前段、第三十八
    條第一項第二款之規定，並參酌被告之品性、犯罪之動機、目的、手段、所受之
    刺激、在人煙稠密之市內住宅區恣意放火所生危害非輕，幸及時搶救得宜，現場
    燃燒情況並不嚴重及犯罪後飾詞否認尚乏悔意等一切情狀，量處有期徒刑三年十
    月，並以扣案之打火機一個，為被告所有供犯罪所用之物，併宣告沒收。本院經
    核其認事用法，均無不當，量刑亦稱妥適。被告上訴意旨，猶執前詞，否認犯罪
    ，為無理由，應予駁回。
據上論斷，應依刑事訴訟法第三百六十八條，判決如主文。
本案經檢察官楊治宇到庭執行職務。
中    華    民    國      八十九      年      九      月      二十六    日
                                  臺灣高等法院臺南分院刑事第六庭
          審判長法官  林    金    村
                                            法官  戴    勝    利
                                            法官  顏    基    典
右正本證明與原本無異。
如不服本判決，應於判決送達後十日內向本院提出上訴狀，其未敘述理由者並應於提
出上訴狀後十日內向本院補提理由書（應附繕本)。
                                      法院書記官  呂    嘉    文
中    華    民    國      八十九      年      九      月      二十七    日
附錄本判決論罪科刑法條：
刑法第一百七十三條第一項、第三項：
    放火燒燬現供人使用之住宅或現有人所在之建築物、礦坑、火車、電車或其他供
    水陸、空公眾運輸之舟車、航空機者，處無期徒刑或七年以上有期徒刑。
    第一項之未遂犯，罰之。


司法院資訊處製作；財團法人民間司法改革基金會備份。
